【裁判字號】    95,訴,6609
【裁判日期】    991126
【裁判案由】    返還製作費
【裁判全文】
臺灣臺北地方法院民事判決              95年度訴字第6609號
    原      告  南璋股份有限公司
    法定代理人  陳戰勝
    訴訟代理人  林明正律師
    複 代 理人  周志吉律師
    被      告  巨多旺企業有限公司
    法定代理人  吳秀春
    訴訟代理人  許進德律師
                許峻鳴律師
上列當事人間返還製作費事件，經本院於中華民國99年11月10日
言詞辯論終結，判決如下：
    主  文
原告之訴及假執行之聲請均駁回。
訴訟費用新台幣萬玖仟佰壹拾元由原告負擔。
    事實及理由
甲、程序方面：
一、本件依兩造簽訂之模具承製合約書第15條約定，雙方合意以
    臺灣臺北地方法院為第一審管轄法院，故本院自有管轄權。
二、本件原告起訴時法定代理人為張文雄，繼於本院審理期間先
    後變更為賴耀、周震西及陳戰勝，業據周震西、陳戰勝先
    後聲明承受訴訟，並提出公司變更登記事項卡在卷可稽（分
    見本院2 卷第126頁至第128頁、第167頁至第169頁），核無
    不合，應予准許。雖原告法定代理人由張文雄變更為賴耀
    ，未據賴耀聲明承受訴訟，惟原告事後已追認先前之訴訟
    行為（見本院2卷第179頁），則原告前法定代理人賴耀未
    聲明承受訴訟之瑕疵即因而補正，合先敘明。
乙、實體方面：
一、原告起訴主張：伊於民國93 年7月20日與被告簽訂模具承製
    合約書（下稱系爭合約一），委託被告製作如該合約書第1
    條所示之25項模具，製作費用總價為新台幣（下同）4,089,
    000元，並約定被告應於93年8月30日前進行第一次試模、於
    同年9月30日完成驗收及交貨，伊並已支付製作費3,864,105
    元。詎被告遲至94年1月7日始提出25項模具中之15項實品予
    原告試模，至94 年10月19日亦僅提出25項模具中之9項模具
    供伊進行小量試產，且被告所提出之上開模具因發生無法密
    合及無法共用於數機種等瑕疵，被告既未能於93 年9月30日
    交貨期限前完成修復並交付全部模具，已違反系爭合約一第
    4 條所定之完成驗收及交貨日期，爰依系爭合約一第9條第1
    項約定，並以95年5月16日台北古亭郵局第947號存證信函為
    解除系爭合約一之意思表示，並依民法第259 條規定請求被
    告返還製作費等語。並聲明：(一)被告應給付原告3,864,105
    元及自起訴狀繕本送達翌日起至清償日止，按年息5%計算之
    利息。(二)願供擔保聲請宣告假執行。
二、被告則以：依系爭合約一第3 條約定，伊須待原告提供模具
    之設計藍圖、技術資料及圖說等文件後，始能依圖鑄造模具
    。惟原告之技術顧問及模具設計圖繪製者即訴外人張釗自93
    年8月2日起始陸續以電子郵件寄送部分模具之設計圖，且因
    原告業務協理即訴外人吳泰緯認為僅憑系爭合約一之模具，
    不足以組合成符合其預期規格之產品並共用於數機種，乃口
    頭追加並委託伊再行製作如模具承製合約二、三（下稱系爭
    合約二、三）所示之模具，又原告為配合電路板之形狀及孔
    位，乃多次變更模具設計，張釗為此須重新繪製設計圖，根
    本無法在系爭合約一約定之交貨期限即93 年9月30日前提出
    全部模具設計圖，導致伊也無法依限交付模具，自屬非可歸
    責伊之事由。又原告既已追加及變更模具設計，卻未依系爭
    合約一第14條第2 項約定與伊另行約定驗收完成及交貨日期
    ，自不得執此指摘伊未依限完成驗收交貨。況伊依張釗所提
    供之設計圖所鑄造模具，並無原告所指瑕疵存在，且吳泰緯
    於94年1月7日簽收伊交付部分零件實品，並支付全部模具之
    第二期款項，可見原告亦承認伊所鑄造之模具並無瑕疵，而
    伊所製作之模具實品，經送請台大嚴慶齡工業研究中心鑑定
    結果認定與原告之設計圖相符，更足以證明伊所鑄造之模具
    並無瑕疵。至於模具之零件實品在組立時是否能密合及能否
    共用於數機種等功用，乃為原告在設計之初所應整體考量之
    事項，倘發生無法密合或無法共用等情事，應屬原設計之缺
    失，自與伊按圖鑄造結果無關。是伊業於94年10月19日後將
    全部模具鑄造完成，並經吳泰緯、張釗至伊處所驗收無誤，
    吳泰緯向伊聲稱日後將直接下單交由伊大量生產，故將模具
    先行置放在伊處所，是吳泰緯已代原告與伊成立占有改定方
    式取代直接交付，原告事後也要求伊出具保管文件辦理，故
    伊自無庸再踐行系爭合約一所定之驗收程序。詎原告嗣後並
    未向伊下單生產，且迄未給付系爭合約一之尾款及追加變更
    模具部分之承攬報酬，伊依民法第928條規定留置模具。綜
    上，伊並無遲延及未依約交付模具等情事，則原告依系爭合
    約一第9條第1項約定解除契約，並請求伊返還製作費，自屬
    無理由等語，資為抗辯。並聲明：(一)原告之訴及假執行之聲
    請均駁回。(二)如受不利判決，願供擔保聲請宣告免為假執行
    。
三、兩造不爭執事項：
(一)、兩造於93 年7月20日簽立系爭合約一，此有該合約書在卷可
    參（見本院1 卷第6頁至第10頁）。
(二)、系爭合約一第3 條約定標的模具之規格係依據原告提供之設
    計藍圖、技術資料及圖說等，標的模具之使用材料亦係依據
    該設計藍圖。
(三)、被告未於系爭合約一第4 條所約定第一次試模日期、驗收及
    交貨日期前完成模具，於94年1月7日始交付15項模具零件實
    品予原告供第一次試模，並由原告公司協理吳泰緯簽收，此
    有簽收單在卷可參（見本院1 卷第34頁至第38頁）；被告又
    於94年10月19日交付10項模具零件實品供第一次小量試產，
    此有出貨單在卷可參（見本院1卷第56頁）。
(四)、原告交付以被告為受款人、發票日95年1月5日、面額202,32
    2 元之支票予被告，用以支付部分費用，此有支票影本在卷
    可參（見本院1卷第57頁），原告共給付3,864,105元製作費
    予被告。而系爭合約一所載標的模具尚在被告處。
(五)、兩造曾於95 年3月29日召開請款事宜研討會，此有該次會議
    記錄在卷可參（見本院1卷第69頁）。嗣原告於95年4月21日
    出具證明單，載明雙方因合約內容及產品規格問題，無法順
    利辦理驗收及入帳，將面額309,750元、3,444元、429,345
    元及876,750元（均含稅）之發票退回被告，由被告持向稅
    捐稽徵處辦理專案退稅，此有該證明單在卷可參（見本院1
    卷第66頁）。
(六)、原告以95年5月16日台北古亭郵局第947號存證信函向被告為
    解除系爭合約一之意思表示，此有存證信函在卷可參（見本
    院1 卷第11頁至第12頁）。被告於同日收受上開存證信函（
    見本院1卷第275頁）。
(七)、被告前以原告於92年11月13日委託其承製鋁背板，尚積欠3,
    000套鋁背板價款975,000元，另原告亦積欠系爭合約一之雷
    射樣品費298,280元及10% 價款408,900元，以及迄未給付系
    爭合約二、三之款項835,000元、2,005,000元及修模費用90
    2,000元，請求原告給付5,424,180元本息，案經本院以95年
    度訴字第6425 號判決原告應給付被告鋁背板價款975,000元
    及自95年6月8日起至情償日止按年息5%計息遲延利息，並駁
    回被告其餘之訴，此有該份判決書在卷可參（見本院1卷第1
    59頁至第161 頁）。嗣兩造各就其敗訴部分提起上訴，經臺
    灣高等法院95年度上字第1005號判決廢棄改判命原告應再給
    付被告4,449,180元及自95 年6月8日起至清償日止，按年息
    5%計算遲延利息，以及原判決關於命原告給付被告本金975,
    000元部分，自94年11月3日至95年6月7日起至清償日止，按
    年息5%計算遲延利息，此有該份判決書在卷可參（見本院2
    卷第142頁至第148頁）。
四、原告主張被告未依系爭合約一第4 條約定之驗收及交貨日期
    交付模具，爰依系爭合約一第9條第1項約定解除契約，並依
    民法第259 條規定，請求被告返還其已交付之製作費等情，
    為被告所否認，並以上開情詞置辯，是本件兩造爭點厥為：
    (一)被告未依系爭合約一第4 條所定驗收及交貨日期前交付模
    具，是否肇因於原告追加模具及變更模具設計致遲延交付設
    計圖所致？(二)倘原告變更設計，是否與被告另約定試模日期
    及驗收交貨日期？(三)被告所承製之模具是否有瑕疵？(四)被告
    是否已依系爭合約一第6 條約定，履行標的模具之驗收及交
    付模具程序？(五)原告主張解除系爭合約一，請求被告返還已
    給付之製作費，是否有理由？茲分項析述如后：
(一)、原告追加系爭合約二、三所示之模具及變更模具設計，導致
    被告未能依系爭合約一第4 條約定之驗收及交貨日期前交付
    全部模具：
  1.本件依系爭合約一第3 條約定，標的模具之規格及使用材料
    須依據原告提供之設計藍圖、技術資料及圖說等資料為據（
    見本院1卷第7頁），是被告必須等待原告提供標的模具之上
    開資料，始能按圖鑄造模具，故原告自負有先行提供全部模
    具設計圖之義務。查原告雖主張其依模具製作流程慣例，在
    簽約前即已交付模具設計圖供被告評估開模成本及報價云云
    ，惟此為被告所否認，而原告迄未能舉證以實其說，已難採
    信。況訴外人張釗係原告前技術顧問及繪製本件模具設計圖
    之人，惟張釗僅分別於93年8月3日交付「DVD-BOTTOM for 1
    7WDV and Panel-PC 」（系爭合約一第11項）、同年8月4日
    交付「No.15 16 parts」（系爭合約一第15、16項）、同年
    8月9日交付「Hinge_L_type.dwg；crank_new. dwg」（系爭
    合約一第3、4項）、「crank_side_cover.dwg；base_cover
    .dwg」（系爭合約一第5、8項）及「Panel-back_cover.stp
    」（系爭合約一第8項）、同年8 月17日交付「hinge set」
    及「hin ge_set.dwg（newest）」（系爭合約一第3項）、
    同年8月18日交付「bottom plate」、「spacer.dwg」及「s
    pacer」（系爭合約一第11、14 項）之模具設計圖，此有被
    告提出其與張釗往來之電子郵件清單在卷可稽（見本院1 卷
    第53頁），足以證明原告主張在簽約之前已交付模具設計圖
    云云為不實，則被告辯以張釗在系爭合約一第4 條約定交貨
    期限即93年9月30日前只交付部分設計圖乙節，堪予採信。
  2.原告另主張因被告所鑄造模具無法符合系爭合約一規格，被
    告乃自行追加系爭合約二、三所示之模具，且原告業務協理
    吳泰緯並無代表對外簽約權限，故兩造間並未達成系爭合約
    二、三之合意云云，並以證人張釗於本院95年度訴字第6425
    號給付承攬報酬事件審理時證稱：被告依系爭合約一所承製
    之模具，因未符合原告原設計模具之規格，致模具無法密合
    組裝，經原告通知修補後，被告始再追加生產如系爭合約二
    、三所示之模具等語（見本院1 卷第187頁至第188頁），及
    證人吳泰緯於臺灣高等法院95年度上字第1005號給付承攬報
    酬事件（下稱高院前案判決）審理時證陳：被告自行提出系
    爭合約二、三之報價單，惟伊未審核通過，亦未往上呈報，
    因報價沒有過關，不可能進入合約簽訂階段等語為據（見本
    院1卷第242頁）。然張釗係原告技術顧問且為模具設計圖之
    繪製者，吳泰緯則係原告公司處理系爭合約一之負責人，兩
    人皆與原告具有相當利害關係，本難期證詞之公允，應另依
    本件鑄造模具之其他客觀事實檢視上開證詞之可信度。查張
    釗在高院前案判決審理時已自承：系爭合約三的部分是追加
    系爭合約一，必須要有系爭合約二、三的項目，始能做出系
    爭合約一的機種。因系爭合約一之契約內容無法完成約定機
    種，所以必須再追加模具，伊並與被告及吳泰緯討論系爭合
    約二、三之追加項目，被告實際也有承作系爭合約二、三之
    項目等語（見本院1 卷第215頁至第216頁）。吳泰緯亦於高
    院前案判決審理時陳稱：系爭合約一之項目與系爭合約二完
    全不同。系爭合約二、三之模具製作前，張釗先畫設計圖，
    在系爭合約二、三開模前，伊曾與被告及張釗進行討論等語
    （見本院1卷第243頁）。張釗既已證稱必須有系爭合約二、
    三項目始能做出系爭合約一之模具機種，可見系爭合約二、
    三係為因應系爭合約一事後所追加之工作項目，此觀諸系爭
    合約一至三所約定之標的模具項目內容並不相同即明（分見
    本院1卷第6頁、第58頁、第61頁），是張釗除另繪製系爭合
    約二、三模具設計圖外，並在開模之前與被告及吳泰緯討論
    後，始交由被告進行鑄造，被告並於94年10月27日以電子郵
    件向原告業務經理吳泰緯要求履行合約及付款，經原告員工
    朱筱玉以94 年12月8日電子郵件回稱：「請款流程已跑完，
    預計下週貨款會付貴司」等語，惟原告並未依電郵意旨如期
    付款，嗣經原告公司吳泰緯及張釗與被告公司總經理吳秀春
    、業務鄭如倩及研發工程師杜明璋於95 年3月29日達成決議
    確認：「合約書(一)4,089,000元、合約書(二)835,000元、合約
    書(三)2,005,000元、樣品費298,280元及修模費用902,000 元
    」等語，此有兩造往來電子郵件及會議紀錄在卷可參（見本
    院1 卷第67頁至第69頁），再參酌張釗於95年4月7日寄予被
    告之電子郵件主旨記載「合約新模修模」，附件亦列載「契
    約(三)新模具項目」及「契約(二)新模具項目」等內容（見本院
    1 卷第70頁至第72頁），足認原告係因系爭合約一所列模具
    項目不足，無法組裝出完整機種，故與被告討論追加系爭合
    約二、三之模具，並由張釗另行繪製設計圖交由被告製造，
    兩造事後亦為此商議結案款等情，可見被告所辯兩造另成立
    系爭合約二、三等語，信而有徵，自堪採信。至吳泰緯與張
    釗證陳兩造並未就系爭合約一、二達成合意云云，顯悖離上
    開文件實情，自屬卸責之詞，當無可採。
  3.又依系爭合約一第14條第2 項約定：「甲方（指原告）得因
    事實需要而隨時變更或修改標的模具之設計，乙方（指被告
    ）應無條件同意配合，雙方並應就試模日期、驗收完成及交
    貨日期及前述變更或修改之費用另行約定」（見本院1卷第
    10頁），原告雖否認曾變更系爭合約一之設計云云。惟張釗
    於高院前案判決審理時證陳：本件修模明細表之費用均屬設
    計變更費用，在製作模具過程中一定會有設計變更費用，因
    為模具不會一次就完成。原告有權修改模具，吳泰緯並曾要
    求被告修改模具。有關修模明細表所示之修模項目均係因為
    孔位變更，且在孔位未變更前有另一份未變更前設計圖。孔
    位變更後之設計圖係由兩造討論，伊則提示要移動多少位置
    。系爭合約一原始即有孔位設計，變更孔位係因各機種版型
    的出線孔都不一樣，為符合機型需要而修改孔位位置，吳泰
    緯並要求被告修改系爭合約二、三之模具等語（見本院1 卷
    第216頁至220頁）。且參與本件模具製作之偉將工業有限公
    司負責人即訴外人翁祖樂於高院前案判決審理時亦證陳：伊
    負責製作電視框及底座模具，模具開發出來後，因設計上之
    缺失，無法組裝，原告乃變更設計，就底座厚的部分改薄及
    孔位變更修改，均經張釗同意，設計圖係由原告將設計圖交
    給被告，被告再交予伊等語（見本院1 卷第222頁至225頁）
    ，再參酌被告提出之張釗電子郵件清單及張釗寄送電子郵件
    暨模具原設計圖及變更設計圖所示（分見本院1 卷第53頁至
    第55頁、第84 頁至第156頁），足徵被告所辯因電路板部分
    設計一再變更，張釗亦須變更設計配合電路板之形狀及孔位
    ，而變更原來模具之設計圖等情屬實，原告空言否認，自無
    足採。是本件原告委託製圖之張釗既於系爭合約一所定交貨
    期限即93 年9月30日後，始陸續提出變更設計後之模具設計
    圖，原告豈能苛責被告在上開期限內交付模具？是被告以原
    告事後變更設計致其未能依限交付模具等語置辯，自屬有理
    由。
  4.綜上，被告辯稱係為配合原告追加系爭合約二、三所示之模
    具及變更原設計，致無法於系爭合約一所訂交貨期限前交付
    模具等語，堪予採信。
(二)、原告變更設計後並未依約再與被告另行約定試模及驗收交貨
    日期：
    查原告依系爭合約一第14條第2 項約定，雖得隨時變更或修
    改模具設計，但應與被告另行約定驗收及交貨日期。是原告
    事後既已變更系爭合約一模具之設計，前已詳述，惟原告並
    未再與被告約定試模及驗收交貨日期，顯已違反上開應重新
    議期之條款，則原告猶執原約定驗收交貨日期即93年9月30
    日主張被告未依約完成驗收及交付模具云云，自屬無理由。
(三)、被告所鑄造模具並無未按圖施作之瑕疵：
    原告主張被告所鑄造之模具具有無法密合及無法共用於數機
    種之瑕疵云云，為被告所否認，經查：
  1.被告依原告交付之設計圖所開模製造之實品，是否符合設計
    圖或合約書要求乙節，業經兩造於高院前案判決審理期間，
    同意送請台大嚴慶齡工業研究中心鑑定結果：「(1)南璋股份
    有限公司所提之五頁資料均係合約一之部分零件，至於合約
    一之其餘部分、合約二及合約三均為無爭議之合格品，兩造
    均無異議。現場勘驗亦僅針對該五頁資料。(2)設計圖或合約
    書中均無組立驗收、公差標準、組立工作責任歸屬或驗收夾
    治具之記載。(3)巨多旺企業有限公司僅係依設計圖或合約書
    製作零件實品，經勘驗，零件實品之檢驗結果與設計圖或合
    約書並無不符。另有若干說明不清者，則屬無法鑑定或不予
    鑑定。(4)南璋所提之五頁資料皆屬組立問題，而巨多旺企業
    有限公司僅係依零件設計圖或合約書製作合格之零件後，交
    由南璋股份有限公司從事組立工作，故巨多旺企業有限公司
    並不應負組立不良之責任」等語，此有該份鑑定報告書在卷
    可參（見本院2 卷第21頁至第42頁）。可見被告所鑄造模具
    與原告之設計圖既無不符之處，難謂被告鑄造之模具有何瑕
    疵存在。至原告主張組裝時模具無法密合及無法共用於數機
    種云云，惟被告既無製造上之瑕疵，倘該模具實品發生上開
    問題，顯係原設計缺失使然，概與被告鑄模無關。是原告以
    設計上缺失推稱為被告製造上之瑕疵，自無可採。
  2.雖原告主張：本件進行勘驗時，因當時經辦負責人吳泰緯尚
    未到場，以致原告未能馬上回覆鑑定人詢問合約一其餘部分
    、合約二及合約三設計圖與零件實品是否尚有爭議，鑑定人
    卻曲解原告之意，逕記載為無爭議。況鑑定報告僅以原告所
    提5 頁設計圖與被告所提之設計圖及尺寸鑑驗報告作數據比
    對，顯與兩造合意鑑定事項不符；又鑑定報告係以被告片面
    製作所提之實品圖檢驗報告數據作為檢視基礎，而未就設計
    圖及零件實品進行實際鑑定，且鑑定報告第4頁第4項表一「
    現場勘驗內容、紀錄及結果」，並未記載驗收標準及公差，
    顯有偏頗及率斷云云。惟查，本件經兩造送鑑定時，原告僅
    提出5頁檢驗報告圖說資料（見本院2卷第28頁至第30頁），
    並未表示被告所鑄造之模具尚有何其他爭議部分，此觀諸鑑
    定報告之鑑定依據資料及鑑定概述之記載即明（見本院2 卷
    第22頁至第23頁），足認原告主張本件模具有爭議部分，應
    以其所提出該5 頁檢驗報告圖說範圍為限，則原告於鑑定報
    告出爐後，再以吳泰緯尚未到場表示意見等由，質疑系爭鑑
    定報告未依兩造合意鑑定項目為鑑定云云，實非可採。另查
    ，本件鑑定人除審酌書面外，亦至被告公司現場勘驗零件實
    品等情，此有現場勘驗照片可參（見本院2 卷第26頁至第27
    頁）；又系爭鑑定報告已在「現場勘驗內容、紀錄及結果」
    乙項，詳實記載各項爭議零件之鑑定情形，並詳加說明如何
    認定合格與否，亦已就原告所指公差值說明所認定之理由等
    情（見本院2 卷第24頁至25頁），則原告空言指摘該報告鑑
    定不實云云，自不足採信。
(四)、被告已依占有改定方式交付模具予原告：
    再依系爭合約一第6 條「標的模具之試模、驗收及交貨」其
    中第4 項約定：「除甲乙雙方另有協議外，乙方（指被告）
    承製之標的模具應於本合約所規定之『完成驗收及交貨日期
    』前，由甲方（指原告）依本條之規定完成驗收，並交付甲
    方或甲方指定之人」（見本院1卷第8頁），可知被告所承製
    之模具，原則上應於完成驗收後交付予原告，但兩造另有約
    定者除外。查被告辯稱其已依約完成系爭合約一至三之全部
    模具，原告於驗收後並指示將上開模具置放於被告處所，兩
    造間已成立占有改定契約以代交付等情，雖為原告所否認。
    惟觀諸原告公司員工朱筱玉以94 年12月8日電子郵件促請被
    告準備「模具承認書」及「模具保管條」等情（見本院1 卷
    第68頁），堪認兩造已另成立占有改定方式移轉模具所有權
    ，否則原告何須要求被告提出「模具承認書」及「模具保管
    條」之理？是被告業依兩造約定占有改定方式交付系爭模具
    ，而履行交付模具之義務，自無違約可言。
(五)、原告主張被告違約而解除合約為不合法：
    末依系爭合約一第9條「違約賠償及解除合約」第1項約定：
    「乙方（指被告）如延誤第4 條所定『完成驗收及交貨日期
    』，每遲延一天應按個別標的模具之承製金額千分之一計算
    懲罰性違約金，甲方（指原告）並得自應付乙方之款項中扣
    抵之。如乙方之延誤超過15天以上時，則除依前述規定所計
    算之懲罰性違約金外，甲方得解除本合約，乙方並應無條件
    賠償甲方因此所受之損失（包括但不限於，停工待料或另行
    開模增加之費用等）」（見本院1卷第9頁）。查被告未依約
    於系爭合約一第4條所定交貨期限即93年9月30日前交付全部
    模具予原告，係肇因於原告變更模具設計及追加模具所致，
    自屬不可歸責於被告之事由，且被告按原告交付之設計圖所
    鑄造之模具並無瑕疵，被告亦依雙方嗣後約定占有改定方式
    完成交付全部模具之義務，前已詳述。是被告並無遲延或未
    依約交付模具等情，則原告依系爭合約第9條第1項約定主張
    解除契約，並依民法第259 條規定，請求被告返還製作費用
    3,864,105元及法定遲延利息，為無理由，應予駁回。
五、綜上而論，原告本於系爭合約一第9條第1項約定主張解除契
    約，並依民法第259條規定請求被告給付3,864,105元製作費
    及自起訴狀繕本送達翌日起至清償日止，按年息5%計算之利
    息，為無理由，應予駁回。又原告之訴既經駁回，則其假執
    行之聲請已失所附麗，應併予駁回。
六、本件事證已臻明確，兩造其餘主張陳述及所提之證據，經本
    院斟酌後，認均不足以影響本判決之結果，自無逐一詳予論
    駁之必要，併此敘明。
七、本件訴訟費用額確定為39,313元。
八、訴訟費用負擔之依據：民事訴訟法第78條。
中    華    民    國    99    年    11    月    26    日
                        民事第六庭法官  傅中樂
以上正本係照原本作成。
如對本判決上訴，須於判決送達後20日內向本院提出上訴狀。如
委任律師提起上訴者，應一併繳納上訴審裁判費。
中    華    民    國    99    年    11    月    26    日
                                書記官  陳素卿

司法院資訊處製作；財團法人民間司法改革基金會備份。
